【裁判字號】    98,易更(一),2
【裁判日期】    980617
【裁判案由】    詐欺
【裁判全文】
臺灣臺北地方法院刑事判決           98年度易更(一)字第2號
公  訴  人  臺灣臺北地方法院檢察署檢察官
被      告  乙○○
上列被告因詐欺案件，經檢察官聲請以簡易判決處刑（97年度偵
字第24761號），本院改依通常程序審理判決不受理，公訴人不
服提起上訴，經臺灣高等法院發回本院更為審理，本院判決如下
：
    主  文
乙○○無罪。
    理  由
一、公訴意旨略以：被告乙○○可預見將自己金融帳戶之提款卡
    及密碼提供他人使用，恐遭利用作為人頭帳戶，作為詐欺集
    團匯款之用，詎仍基於幫助他人詐欺取財之未必故意，於民
    國97年8月28日下午某時，在臺北市○○○路、松江路口附
    近，將其所申請之臺北松山郵局00000000000000號帳戶提款
    卡與密碼，交付某詐騙集團人員使用。嗣該集團人員即基於
    為自己不法所有之意圖，於97年8月29日17時51分，以電話
    向甲○○詐稱其先前透過奇摩拍賣網站購買商品時，因設定
    分期付款方式錯誤，將連續扣款，必須重新設定取消分期付
    款等語，使甲○○陷於錯誤，依其指示操作提款機，而匯出
    新臺幣（下同）23000元至被告上開郵局帳戶內，旋遭提領
    一空。因認被告所為係犯刑法第30條第1項、第339條第1項
    之幫助詐欺取財罪嫌等語。
二、按犯罪事實應依證據認定之，無證據不得認定犯罪事實，又
    不能證明被告犯罪或其行為不罰者，應諭知無罪之判決，刑
    事訴訟法第154條第2項、第301條第1項分別定有明文。次按
    認定不利於被告之事實，須依積極證據，茍積極之證據本身
    存有瑕疵而不足為不利於被告事實之認定，即應為有利於被
    告之認定，更不必有何有利之證據，而此用以證明犯罪事實
    之證據，須於通常一般人均不至於有所懷疑，堪予確信其已
    臻真實者，始得據以為有罪之認定，倘其證明尚未達到此一
    程度，而有合理性之懷疑存在，致使無從為有罪之確信時，
    即應為無罪之判決，此有最高法院76年臺上字第4986號、30
    年上字第816號等判例意旨可資參照。
三、公訴人認被告涉犯幫助詐欺罪嫌，係以被害人甲○○之指訴
    、被告之供述及臺北松山郵局開戶資料、交易明細表、轉帳
    存根影本，為其論據。訊據被告固坦認交付提款卡及並告以
    密碼予姓名年籍不詳之男子，惟堅決否認有何幫助詐欺犯行
    ，辯稱：伊係看報紙應徵司機，工作是馬伕，按日領3000元
    薪水，依廣告上之電話與一名姓名年籍不詳男子接洽，該男
    子表示客戶會先將錢匯到伊存摺，所以要先交付存摺影本、
    駕駛執照影本及提款卡，測試完畢即歸還，伊就依約交付證
    上開證件予該男子，並告以密碼，該男子稱要等到星期五（
    即97年8月29日）待他測試可以正常提領後，才要將提款卡
    還伊，伊有疏忽，但未有幫助詐欺之行為等語。
四、經查：
  (一)被告於97年8月28日下午某時許有將其於臺北松山郵局所開
    立之帳號00000000000000號帳戶存摺封面影本、提款卡，持
    往臺北市○○○路、松江路口附近，交由真實姓名年籍不詳
    之成年男子收受並告知提款卡密碼等情，迭據被告於警詢、
    偵查及本院審理時自承不諱，並有被告開戶資料及印鑑卡附
    卷可稽（見24761號偵卷第16頁正面、背面）。而被害人甲
    ○○於97年8月29日接獲詐欺集團成員來電，佯稱其先前透
    過奇摩拍賣網站購買商品時，因設定分期付款方式錯誤，將
    連續扣款，必須重新設定取消分期付款云云，使甲○○陷於
    錯誤，於同日下午5時51分許，依指示操作提款機，匯款2萬
    3000元至被告上開郵局帳戶後，旋遭不明人士以提款卡提領
    一空一節，亦據被害人甲○○於警訊時指證明確（見24761
    號偵卷第9-10頁），並有郵政自動櫃員機交易明細及上開帳
    戶歷史交易清單等件影本在卷可憑（見24761號偵卷第22頁
    、第17-19頁），此部分事實堪以認定。
  (二)被害人甲○○確係遭不明人士詐騙，而將款項匯入上開被告
    帳戶，已如前述。惟該不明人士取得被告帳戶資料，可能之
    原因非一，或因被告出賣、出借或出租他人使用，或因被告
    遭竊或遺失，甚或被告遭詐騙，而輾轉流入該不明人士之手
    ，非必出於幫助該不明人士詐欺被害人之故意，苟被告提供
    上開帳戶存摺影本、提款卡及密碼與他人時，主觀上並無幫
    助他人為詐欺犯罪之認識，尚難僅憑被害人有遭他人詐騙並
    匯入款項予被告帳戶等事實，即遽推認被告有被訴之本件幫
    助詐欺取財犯行，自應再調查其他證據以茲查明。經查：被
    告所有上開郵局帳戶於97年8月29日因另一被害人邱妤蓁亦
    受詐騙集團詐騙而轉入該帳戶2萬3456元，經邱妤蓁向警方
    報案後，警方認被告涉嫌提供人頭帳戶供詐騙集團使用而犯
    幫助詐欺取財罪嫌移送臺灣臺北地方法院檢察署檢察官處理
    ，檢察官經偵查後，以其犯罪嫌疑不足而於97年10月28日以
    97偵字第22641號予以不起訴處分確定（下稱前案）。而被
    告於前案偵查中即否認係基於幫助他人犯詐欺罪之故意而提
    供上開郵局帳戶予詐欺集團成員，其於前案之97年9月1日警
    詢中即供述：「在97年8月28日14時看到報紙上應徵送貨司
    機（徵司機，優薪日領，可借支，0000000000）於是我打電
    話跟刊登報廣告之人外號『阿土』連絡，連絡之後他告訴我
    需要我的駕照影印本，還有我郵局儲金簿最後2頁影本。我
    於15時許至南京東路2段6號（燦坤3C）門口將上述物品拿給
    一個自稱是阿土派來的年輕人，我拿給他後，他又要我將我
    的郵局提款卡交予他，並告知我說為了測試我的帳戶是否能
    用，又要我告訴他密碼。我想說帳戶內只有107元，應該沒
    關係，所以便告知他。他說隔天（30日）上班時在一併還我
    。」、「我撥打廣告上0000000000跟他聯絡，年籍資料我不
    清楚。阿土原本約我30日22時許要至我家載我去上班，我到
    23 時撥電話給他就轉接語音信箱，至今我都無法連絡上。
    」等語（見22641號偵卷第6-7頁）。於前案偵查中之97年10
    月28日庭訊時更提出97年8月28日自由時報1份，登載內容：
    「誠徵司機」、「薪優日領可借支」、「0000000000」等語
    （見前案22641號偵卷第35頁）。再對照其於前案偵查中所
    提出其所有門號0000000000號行動電話之97年9月份通聯紀
    錄以觀，被告於97年8月28日確實與上開報紙所刊登求職電
    話即門號0000000000號行動電話有1次通聯，同年月29日與
    該門號有2次通聯（見前案22641號偵卷第31頁），則被告所
    辯稱：伊是看報紙撥打0000000000號電話求職，才誤交郵局
    提款卡一節，尚非無稽。再自卷附上開通聯紀錄所示，被告
    於97年8月29日起下午2時38分起至10時2分止，確實有撥打
    該電話與對方通話2次，通話時間為2分29秒至6秒不等，另
    於翌日即8月30日下午5時22分再通話1次，通話時間為36秒
    ，依上開通話次數及時間長短與被告所辯應徵內容及詢問後
    續情形，得合理推認被告應有於上開時間撥打報載電話及事
    後詢問何時上班等細節，倘被告確有意交付提款卡予他人使
    用，則於交付提款卡後實無須再次發話予報載電話徒勞之舉
    。是被告所辯係因求職，始一時誤信而依指示交付帳戶資料
    供檢測用等語，即非全不可信。
  (三)又被告已於97年9月1日上午8時30分許，至台北市松山郵局
    ，辦理提款卡掛失，此有該局受理職員李秀芬於前案警詢時
    證述在卷（見前案22461號偵卷第10頁），堪認被告辯稱僅
    交付提款卡而未將存摺、印章交予該姓名年籍不詳之成年男
    子一節，應為事實。而一般詐騙集團搜購他人銀行帳戶供詐
    騙使用，為確保安全及事後確能提領帳戶中款項，當會要求
    帳戶所有人配合開戶或提供不使用之帳戶，並連同帳戶存摺
    、印鑑一併交付，以免帳戶提供者因自留各該物致有盜領存
    入該帳戶款項之虞。另參諸卷附該帳戶交易明細所示，該帳
    戶自96年5月7日起至97年7月31日止，交易次數頻繁，每月
    10日前後並固定有薪資入帳（代號1512），核與被告供稱該
    帳戶係供前次工作薪資轉帳用等語相符（見本案24761號偵
    卷第6頁），並有被告提出之中央健康保險局中斷投保保險
    費計算明細表，顯示被告自97年6月起至97年8月止，仍正常
    工作，並有收入來源（見前案22641號偵卷第34頁），顯見
    被告於97年7月前，猶經常使用該帳戶，衡情當無在離職後
    不到1月之97年8月29日即任意提供該帳戶予詐騙集團使用之
    理。另參酌被告為成年之人，已有工作經驗，及其於審理時
    供稱：「（應徵接受小姐，是接送哪種小姐？）酒店小姐類
    似傳播，去客人指定的場所。」、「（你在應徵這項工作的
    時候，有沒有認為你可能從事幫助他人賣淫的工作？）有。
    」、「（你是否知道提款卡交給別人，或有他人遭詐騙的情
    形出現？）我要是知道就不可能把提款卡給他了。」等語（
    見本院易更(一)卷第23頁背面），足見被告於應徵工作交付提
    款卡之初，心中雖有些許疑慮，然因該男子係稱為測試帳戶
    是否遭銀行扣款而要求被告提供提款卡，並未要求一併交出
    存摺及印鑑，核與一般詐騙集團搜購人頭帳戶方法有異。且
    被告自承所應徵之工作係接送酒店小姐或應召女之馬伕工作
    ，若非急於求職，尚不致甘觸刑責而為之，則其於經濟陷於
    窘境之際，一心求職以得溫飽，或有思慮不周之處，誤信該
    男子所稱交付上開帳戶之提款卡供測試，雖有疏失，然尚不
    足以此而逕推認被告會預見該真實姓名年籍不詳男子欲持其
    提款卡用以詐欺他人，而基於幫助詐欺取財之故意而交付。
    是被告所辯係為應徵工作始遭騙走提款卡等語，非全然不可
    採信。
五、綜上所述，本件公訴人所引被告供述及被害人甲○○之供述
    ，均尚難使法院確信被告犯罪之認定，實難僅以被告交付上
    開帳戶提款卡予他人，及該帳戶並經利用供作詐騙被害人甲
    ○○款項，即認被告得預見交付提款卡有幫助他人犯詐欺罪
    之可能。此外，本件尚查無其他積極證據，足認被告確有公
    訴人所指幫助詐欺之犯行，不能證明其犯罪，自應諭知被告
    無罪。
據上論斷，依刑事訴訟法第452條、第301條第1項，判決如主文
。
本案經檢察官蔡立文到庭執行職務。
中    華    民    國    98    年    6    月     17    日
                    臺灣臺北地方法院刑事第十五庭
                            審判長法  官  廖紋妤
                                  法  官  吳麗英
                                  法  官  孫惠琳
上正本證明與原本無異。
如不服本判決應於收受送達後10日內向本院提出上訴書狀，並應
敘述具體理由；其未敘述上訴理由者，應於上訴期間屆滿後20日
內向本院補提理由書（均須按他造當事人之人數附繕本）「切勿
逕送上級法院」。告訴人或被害人如對於本判決不服者，應具備
理由請求檢察官上訴，其上訴期間之計算係以檢察官收受判決正
本之日期為準。
                                 書記官  郭錦賢
中    華    民    國    98    年    6    月     17    日


司法院資訊處製作；財團法人民間司法改革基金會備份。
